臺灣高雄地方法院刑事判決
                                   110年度審原訴字第24號
公  訴  人  臺灣高雄地方檢察署檢察官
被      告  張家誠



上列被告因妨害秩序案件，經檢察官聲請以簡易判決處刑（110
年度偵字第1672號、第2631號、第6577號），本院認不宜以簡易
判決處刑，改依通常程序審理，嗣因被告於本院準備程序中就被
訴事實為有罪之陳述，本院告知被告簡式審判程序之旨，並聽取
當事人之意見後，裁定改依簡式審判程序進行，判決如下：
    主  文
丙○○犯攜帶兇器在公共場所聚集三人以上下手實施強暴罪，處
有期徒刑陸月，如易科罰金，以新臺幣壹仟元折算壹日。 
    事  實
一、丙○○與庚○○（所為妨害秩序犯行，業經本院判處罪刑在案）
    係朋友，庚○○因友人之故而與丁○○有嫌隙，且曾於瀏覽丁○○
    在社群網站「臉書」上所張貼具挑釁意味之留言後，因心生
    不滿，而前往丁○○、甲○○與辛○○合夥經營、址設高雄市○○區
    ○○路0 ○0 號之泰國蝦餐廳砸店。而丙○○於民國109 年12月3
    1日某時，受庚○○邀約前往己○○（所為妨害秩序犯行，業經
    本院判處罪刑在案）位於高雄市○○區○○○○路000 號之住處，
    因庚○○在己○○上址住處又受丁○○再次於「臉書」貼文挑釁而
    有不滿，遂與當時在場之丙○○及己○○、戊○○（所為妨害秩序
    犯行，業經本院判處罪刑在案）共謀前往上址餐廳砸店，嗣
    於110
　　年1 月1 日1 時35分許，丙○○與庚○○、己○○、戊○○抵達上址
    餐廳門外騎樓、人行道處，即共同基於攜帶兇器在公共場所
    聚集三人以上下手實施強暴之犯意聯絡，由丙○○持磚頭、庚○○持鐵鎚、己○○及戊○○則持鋁棒砸毀該餐廳之門窗玻璃、桌
    椅等物品（丙○○等四人所涉毀損部分業據撤回告訴），過程
    中庚○○並以鐵鎚、己○○則以鋁棒攻擊丁○○、甲○○，致丁○○受
    有頭部外傷併頭皮撕裂傷8
　　公分、左側鎖骨閉鎖性骨折之傷害，甲○○則受有頭皮撕裂傷
    8 公分、頭部鈍傷合併嘔吐腦震盪、右頸和雙前臂挫傷之傷
    害（丙○○等四人所涉傷害部分業據撤回告訴），而以上開方
    式施強暴行為，足以妨害社會秩序安寧。嗣經丁○○、甲○○報
    警處理始循線查獲上情。
二、案經丁○○、甲○○訴由高雄市政府警察局小港分局報告臺
    灣高雄地方檢察署檢察官偵查後聲請以簡易判決處刑。 
    理  由
一、本件被告丙○○所犯並非死刑、無期徒刑、最輕本刑為三年以
    上有徒刑之罪或高等法院管轄第一審案件，而其於本院準備
    程序進行中，先就被訴事實為有罪之陳述，經本院告知簡式
    審判程序之旨，並聽取公訴人、被告之意見後，本院認適宜
    改依簡式審判程序進行，爰依刑事訴訟法第273 條之1 第1 
    項規定，裁定進行簡式審判程序，合先敘明。
二、上開事實，業據被告丙○○於警詢、偵查及本院審理時坦承不
    諱，核與證人即同案被告庚○○、戊○○、己○○，以及證人丁○○
    、甲○○、辛○○及梁友任各於警詢、偵查或審判中所為之證述
    大致相符，並有庚○○之個人臉書網頁列印資料、監視錄影畫
    面翻拍照片、現場及蒐證照片、上址餐廳物品受損明細、高
    雄市立小港醫院診斷證明書、丁○○及甲○○傷勢照片、高雄市
    政府警察局勤務指揮中心受理110 報案紀錄單、員警職務報
    告、高雄市政府警察局小港分局查訪紀錄表、高雄市政府警
    察局小港分局高松派出所公務電話紀錄表等件附卷可稽，足
    認被告之任意性自白與事實相符，自堪採為本件認定事實之
    依據。是本案事證明確，被告之犯行洵堪認定，應依法論罪
    科刑。
三、論罪科刑 
  ㈠論罪：
  ⒈按刑法第149 條、第150 條之妨害秩序罪係以「在公共場所
    或公眾得出入之場所有「聚集三人以上」之行為為構成要件
    ，即指行為人無論在何處（遠端或現場）、以何種聯絡形式
    （面談、電子通訊、網路或社群軟體等），或以主動與被動
    參與，抑或事前約定或臨時起意，而達三人以上之相聚集合
    之行為，均屬上開規定所稱之聚集行為，但非指單純指三人
    以上「同時在場」之客觀狀態而言。換言之，經由行為人主
    動聯繫、邀約他人，或者行為人受他人邀約、召喚後，彼等
    共同或分別前往同一公共場所或公眾得出入之場所，並匯聚
    一起，且集合人數達三人以上，又此行為人對於其等之聚集
    行為，主觀上對於將有實施強暴脅迫手段一情亦應有認識，
    方足以成立此罪。本案被告與同案被告庚○○、己○○、戊○○四
    人在前揭時間前往上址餐廳，並聚集在該餐廳門外之騎樓、
    人行道此客觀上屬公共場所之地點，持其等隨車攜帶、在客
    觀上可對人之生命、身體安全構成威脅、具有危險性，性質
    上為兇器之鋁棒、鐵鎚毀人財物或傷人身體，參以庚○○於偵
    查中亦具結證稱：我們是12月31日在己○○家跨年時談到這件
    事，砸店是因為聽到店家又再次貼文挑釁我們，當時我們有
    喝點酒，沒誰提議要去，是大家一起決定去現場砸店的，到
    現場後我就從車上拿鐵鎚，其他人拿鋁棒等物，我們一起下
    車動手砸毀店門窗等語明確（見他字卷第206 頁），堪認其
    等於聚集並前往上址餐廳之過程中，主觀上均具備將對他人
    施以強暴之認識或故意甚明。又上址餐廳位於一般人車往來
    之道路旁，且附近尚有仍在營業之商家及其他住家，有前揭
    查訪紀錄表及現場照片、監視器錄影畫面翻拍照片可佐，故
    被告與庚○○、己○○、戊○○等人聚集而為上開強暴行為，客觀
    上自足以妨害社會秩序安寧。是核被告所為，係犯刑法第15
    0 條第2 項第1 款、第1 項後段之意圖供行使之用攜帶兇器
    在公共場所聚集三人以上下手實施強暴罪。
  ⒉按共犯在學理上，有「任意共犯」與「必要共犯」之分，前
    者指一般原得由一人單獨完成犯罪，惟由二人以上共同實施
    之情形，此自有刑法總則關於共犯規定之適用；而後者係指
    刑事規範中某些罪名，欲實現其不法構成要件，須有二人以
    上參與實施始能成立之犯罪，亦即，所謂「必要共犯」，係
    指某一不法構成要件之實行，在概念上必須有二以上之行為
    人一同實現構成要件所不可或缺之共同加工或互補行為始能
    成立，若行為人僅有一人，則無從成立該罪名。且「必要共
    犯」依犯罪之性質，尚可分為「聚合犯」與「對向犯」，其
    二人以上朝同一目標共同參與犯罪之實施者，謂之「聚合犯
    」，如刑法分則之公然聚眾施強暴、脅迫罪、參與犯罪結社
    罪、輪姦罪等是，因其本質上即屬共同正犯，故除法律依其
    首謀、下手實施或在場助勢等參與犯罪程度之不同，而異其
    刑罰之規定時，各參與不同程度犯罪行為者之間，不能適用
    刑法總則共犯之規定外，其餘均應引用刑法第28條共同正犯
    之規定；另「對向犯」，則指係二以上之行為人，彼此以相
    互對立之意思經合致而成立之犯罪，如賄賂、賭博、重婚等
    罪均屬之，因行為者各有其目的，各就其行為負責，彼此間
    無所謂犯意之聯絡，當無刑法第28條共同正犯規定之適用。
    而刑法第150 條第1 項規定既以「聚集三人以上」為犯罪構
    成要件，性質上屬「聚合犯」，並應以在場共同實施或在場
    參與分擔實施犯罪之人為限，且該條文另就其「首謀」、「
    下手實施」、「在場助勢」等參與犯罪程度之不同，而異其
    刑罰規定，故此三種行為態樣彼此間並無適用刑法總則關於
    共同正犯規定之餘地，惟同一行為態樣之複數行為人仍有共
    同正犯規定之適用。準此，被告與庚○○、己○○、戊○○就上開
    犯行，有犯意聯絡及行為分擔，屬共同正犯。又刑法第150 
    條第1 項之罪，係為保護社會整體秩序、安全而設，非在保
    護個人法益，故縱行為人施以強暴脅迫之對象客體有數人，
    惟侵害之法益仍屬單一，僅成立單純一罪，故被告與庚○○、
    己○○、戊○○於前揭時、地同時對丁○○、甲○○、辛○○以上開砸
    店、打人之方式施以強暴，亦僅成立單純一罪。至被告就上
    開所為雖成立共同正犯，惟因該罪名已表明為聚集三人以上
    ，其本質即為共同犯罪，故本判決主文之記載即無贅列「共
    同」二字之必要（最高法院83年度台上字第2520號、79年度
    台上字第4231號判決要旨參照），附此敘明。
  ㈡刑之加重事由：
  ⒈按犯刑法第150 條第1 項之罪，而有意圖供行使之用而攜帶
    兇器或其他危險物品犯之，或因而致生公眾或交通往來之危
    險之情形者，得加重其刑至二分之一，刑法第150 條第2 項
    定有明文。上開得加重條件，屬於相對加重條件，並非絕對
    應加重條件，是以，事實審法院應依個案具體情狀，考量當
    時客觀環境、犯罪情節及危險影響程度、被告涉案程度等事
    項，綜合權衡考量是否有加重其刑之必要性。查被告僅因友
    人庚○○受丁○○之臉書貼文挑釁，即率然與庚○○、己○○、戊○○
    一同攜帶兇器前往上址餐廳生事，所為固應予非難，惟因渠
    等聚集之人數為四人，並非甚多，亦無證據顯示當時在場參
    與人數係處於可隨時增加之狀態，依其規模，現場發生暴衝
    、失控之可能性應非甚高，且渠等係在凌晨時分前往上址餐
    廳尋釁，且為上開脫序行為之時間非長，此對社會秩序安寧
    之影響程度應較選擇在多數民眾仍在外活動之時段為之或係
    長時間持續滋擾之情形為低，是本院考量上情，認被告上開
    所為雖已侵害社會秩序安全，但所生危害結果並無嚴重波及
    公眾或有擴大現象，如以刑法第150 條第1 項規定之法定刑
    予以評價應為已足，尚無再加重其刑之必要，是爰不依上開
    規定予以加重。
  ⒉檢察官雖以被告前因犯妨害自由案件，經本院判處有期徒刑2
     月確定，並於106 年12月15日易科罰金執行完畢，且被告
    對此亦不爭執為由，認被告本案應構成累犯，惟檢察官同時
    亦認被告有悔意，就本案量處最低刑度即有期徒刑6 月為已
    足，無另加重其刑之必要（見本院111 年5 月2 日審判筆錄
    ），是本院參照最高法院111 年4 月27日110 年度台上大字
    第5660號裁定意旨及檢察官之意見，就被告上開犯行即毋庸
    依累犯規定加重其刑，併此敘明。
  ㈢量刑：
    本院審酌被告知悉友人庚○○對丁○○心懷不滿，在聽聞庚○○有
    意前往砸店後，卻不思勸阻庚○○以理性方式處理紛爭，竟率
    然隨同庚○○等人前往上址餐廳砸店滋事，並傷及丁○○及甲○○
    ，所為已對社會秩序安全產生負面影響，自應予相應之刑事
    非難，復審酌被告於前揭時、地係以在現場撿拾之磚頭砸毀
    門窗玻璃、桌椅等物品為犯罪手段，而夥同前往之庚○○、己○○因分持鐵鎚、鋁棒攻擊丁○○、甲○○成傷，所實施強暴手段
    所造成之損害程度難謂輕微，兼衡被告於審判中自陳係高職
    肄業之教育程度、受僱從事物流相關工作暨所述家庭生活、
    經濟狀況，以及其坦承犯行，並已與丁○○、甲○○達成和解，
    有和解書在卷可查，犯後態度尚非不佳，並有如臺灣高等法
    院被告前案紀錄表所示之前科紀錄，素行非全然良好，再考
    量其就本件犯行之參與程度、犯罪情節尚較庚○○、己○○為低
    等一切具體情狀，爰量處
    如主文所示之刑，並諭知易科罰金之折算標準，以示懲儆。
四、至被告於前揭時、地持以毀壞該餐廳物品之磚頭，係其在現
    場撿拾後旋予丟擲，事後應係棄於現場，並非被告所有之物
    ，故不予宣告沒收。
據上論斷，應依刑事訴訟法第273 條之1 第1 項、第299 條第1
項前段，刑法第28條、第150 條第1 項後段、第2 項第1 款、第
41條第1 項前段，判決如主文。
本案經檢察官壬○○聲請以簡易判決處刑，檢察官乙○○到庭執
行職務 　　
中　　華　　民　　國　　111 　年　　5 　　月　　9 　　日
                        刑事第六庭  法　官  陳芸珮
以上正本證明與原本無異。
如不服本判決應於收受送達後20日內向本院提出上訴書狀，並應
敘述具體理由；如未敘述上訴理由者，應於上訴期間屆滿後20日
內向本院補提理由書（均須按他造當事人之人數附繕本）「切勿
逕送上級法院」。
中　　華　　民　　國　　111 　年　　5 　　月　　9 　　日
　　　　　　　　　　　　　　　　　 書記官　 彭帥雄　　　　　　　
附錄本案論罪科刑法條全文：
中華民國刑法第150條
在公共場所或公眾得出入之場所聚集三人以上，施強暴脅迫者，
在場助勢之人，處一年以下有期徒刑、拘役或十萬元以下罰金；
首謀及下手實施者，處六月以上五年以下有期徒刑。
犯前項之罪，而有下列情形之一者，得加重其刑至二分之一：
一、意圖供行使之用而攜帶兇器或其他危險物品犯之。
二、因而致生公眾或交通往來之危險。